臺灣嘉義地方法院民事判決　九十三年度小上字第一九號
　　上　訴　人　甲○○　戶設台北縣淡水鎮○○○路○段二五五號二三樓之九
　　被上訴人　　乙○○
右當事人間請求損害賠償事件，上訴人對於中華民國九十三年八月十七日本院嘉義簡
易庭九十三年度嘉小字第四七四號第一審判決提起上訴，本院於中華民國九十三年十
二月十三日言詞辯論終結，判決如左：
    主  文
原判決關於命上訴人給付超過新台幣參萬陸仟參佰參拾參元部分，及該部分假執行之
宣告，暨命上訴人負擔訴訟費用之裁判均廢棄。
右開廢棄部分，被上訴人在第一審簡易之訴駁回。
其餘上訴駁回。
第一、二審訴訟費用由上訴人負擔新台幣壹仟元，餘由被上訴人負擔。
    事      實
甲、上訴人方面：
一、聲明：
  (一)原判決不利上訴人部分廢棄。
  (二)右開廢棄部分，被上訴人在第一審簡易之訴駁回。
二、陳述：除與原審判決書所載者相同茲予引用外，補稱：
  (一)車輛修理費超過新台幣（下同）八千三百元部分過高：
    (1)兩車僅輕微擦撞致被上訴人駕駛之車輛（車牌號碼七Ｌ－五八一七號，下稱系
      爭車輛）左後側面、致有些微刮痕，經持系爭車輛受損照片向大和汽車修理廠
      詢問結果，合理修理費用為八千三百元（左後門烤漆費用二千元、鈑金費用五
      百元、左後葉子板烤漆費用為二千元、鈑金費用為五百元、後保險桿烤漆費用
      為二千元、鈑金費用為五百元，拆裝工資八百元，修理天數三天）。
    (2)被上訴人提出之汽車修理費達一萬五千二百十五元（工資一萬三千八百五十元
      、零件僅一千三百六十五元），原審折舊零件後，判命給付一萬四千五百三十
      三元，並不合理。
  (二)交通費超過一千八百元部分過高：
    被上訴人一天交通費六百元，修理車輛須三天，故合理交通費用應為一千八百元
    ，坐計程車的時間應該和修車廠修車的時間一致，不能把在修車廠擺了壹個月的
    時間的計程車費由上訴人負擔，原審未審究被上訴人職業為何？搭計程車前往收
    據內之地點目的何在？是否有以計程車代步之必要，及是否在汽車修理間內之交
    通費，均有未洽。
  (三)被上訴人亦與有過失：
    (1)臺灣省嘉雲區車輛行車事故鑑定委員會鑑定結果，認被上訴人無過失，並不正
      確，因依嘉義市警察局公園派出所繪製之道路交通事故現場圖所示，事發時上
      訴人所駕駛之車輛（ＵＬ－六四九二號）正在倒車中，車已倒出停車格二分之
      一，始與被上訴人所駕駛之系爭車輛發生擦撞，故系爭車輛行經擦撞地點之前
      ，上訴人之車輛應已開始倒車，倒車燈亦已明亮，被上訴人於停車場內行車，
      未注意有車輛自停車位中駛出之車前狀況，隨時採取得停剎之狀態，亦屬肇事
      原因，而與有過失。
    (2)上訴人因住址遭處理員警誤寫，致未能收到臺灣省嘉雲區車輛行車事故鑑定委
      員會開會通知，而未到場表示意見，該鑑定結果並非正確，原審援引該報告認
      定，自非妥適。
三、證據：提出交通事故現場圖影本、照片五幀、估價單二紙。
乙、被上訴人方面：
一、聲明：駁回上訴。
二、陳述：除與原審判決書所載者相同茲予引用外，補稱：
　(一)每家修車廠修理的天數都不一樣，修理費保險公司都有去核對過，目前尚未領到
　　保險金。
  (二)確實有坐那麼多天的計程車，交通費是合理的。
  (三)被上訴人開車經過後，上訴人才撞到我的左後車門，當時都有注意看車前狀況。
三、證據：援用原審之立證方法。
    理　　　  由
一、按對於小額程序之第一審裁判上訴，非以其違背法令為理由，不得為之；其上訴
    狀內應記載上訴理由，表明原判決所違背之法令及其具體內容，或依訴訟資料可
    認為原判決有違背法令之具體事實，民事訴訟法第四百三十六條之二十四、第四
    百三十六條之二十五定有明文。又依同法第四百三十六條之三十二第二項規定，
    於小額事件之上訴程序並不準用同法第四百六十九條第六款規定以觀，對於小額
    程序第一審裁判，並不得以第一審判決有「判決不備理由」或「判決理由矛盾」
    之違法情形為上訴理由，合先敘明。
二、被上訴人起訴主張：上訴人甲○○於民國九十三年一月六日上午八時二十分許，
    駕駛車號ＵＬ—六四九二號自小客車，從嘉義市聖馬爾定醫院第一停車場由西往
    東倒車時，未注意左後來車，致右後車身撞及由南往北由被上訴人駕駛之系爭車
    輛（車輛所有人為被上訴人之母親林施素珠）之左後車身，經鑑定上訴人負有肇
    事原因，被上訴人無肇事因素，上訴人應負賠償責任，嗣由車輛所有人將該車輛
    因受損害所生之債權，讓與被上訴人。被上訴人請求上訴人賠償如下：(1)車輛修
    理費：一萬五千二百一十五元，(2)交通費：二萬六千元；(3)因本事故而毀損所減
    少之價值五萬元。綜上，被上訴人爰依侵權行為之法律關係請求聲明：上訴人應
    給付九萬一千二百十五元，及自起訴狀繕本送達翌日（即九十三年四月三十日）
    起至清償日止，按年息百分之五計算之利息。經原審判決上訴人應給付被上訴人
    六萬零五百三十三元，及自起訴狀繕本送達翌日起，按年息百分之五計算之利息
    ；被上訴人未提起上訴，上訴人則就敗訴部分提起上訴，並主張：車輛修理費用
    超過八千三百元部分係不合理，且交通費過高，應以合理修車天數即三日計算，
    每日六百元，共一千八百元為合理，且本件車禍被上訴人亦有過失，臺灣省嘉雲
    區車輛行車事故鑑定委員會鑑定並非正確等語。
三、上訴人則以：每家修車廠修理的天數都不一樣，上訴人確實有坐那麼多天的計程
    車，交通費是合理的，被上訴人開車經過後，才被上訴人撞到左後車門，並非未
    注意車前狀況等語，資為置辯。
四、兩造不爭執之事實：
（一）兩造於九十三年一月六日上午八時二十分許，上訴人駕駛車號ＵＬ—六四九二
      號自小客車，從嘉義市聖馬爾定醫院第一停車場由西往東倒車時，右後車身與
      由南向北行駛、由被上訴人駕駛之系爭車輛左後車身，發生撞擊等事實，業據
      被上訴人於原審提出估價單影本一份、車輛毀損照片四份，自堪信為真實。
（二）被上訴人駕駛車號七Ｌ—五八一七號自小客車，係訴外人林施素珠所有，業經
      林施素珠於九十三年六月，將本件車禍所生車輛受損所生之賠償請求權等債權
      ，讓與被上訴人，有債權讓與書一份為證，亦堪信為真實。
五、按汽車倒車時，應依下列規定：「二、應顯示倒車燈光或手勢後，謹慎緩慢後倒
    ，並應注意其他車輛及行人」，為道路交通安全規則第一百一十條第一項第二款
    定有明文。經查：本件上訴人駕駛車號ＵＬ—六四九二號自小客車，從嘉義市聖
    馬爾定醫院第一停車場由西往東倒車時，右後車身撞及系爭車輛之左後車身等情
    ，上訴人倒車行為與系爭車輛受有毀損之結果間，具有相當因果關係，為兩造不
    爭執，已如前述；次查，觀諸被上訴人所駕駛之系爭車輛遭撞擊部位為「左後車
    身」，足徵撞擊「前」系爭車輛已行經上訴人所駕車輛正後方，再參以上訴人所
    提之現場圖記載，撞擊時上訴人車輛已倒出停車格二分之一，有現場圖一份在卷
    可佐，互核觀之，上訴人自開始倒車之時起，至倒車出停車格二分之一為止之時
    間內，本應依前開規定謹慎緩慢後倒，並注意其他車輛；再觀諸現場圖上所載，
    車道寬四點二公尺、系爭車輛遭撞後停於距上訴人停車格邊緣二公尺之位置，顯
    見系爭車輛既緊鄰右側遵行，未逾中線，該時為凌晨八時三十分，光線良好，前
    開現場圖可參，並無不能注意之情事，詎系爭車輛左後車身仍遭撞擊，顯係上訴
    人於緩慢後倒時未注意由南向北駛來之系爭車輛，其違反上揭法條規定，具有過
    失甚明；又臺灣省嘉雲區車輛行車事故鑑定委員會亦採相同見解，有該鑑定意見
    書附於原審卷可稽，準此，被上訴人主張上訴人過失倒車之行為致毀損系爭車輛
    之事實，自堪信為真實。
六、次按「因故意或過失，不法侵害他人之權利者，負損害賠償責任。故意以背於善
    良風俗之方法，加損害於他人者亦同。」，民法第一百八十四條第一項定有明文
    。查上訴人過失致損害系爭車輛，已如前述，自應負損害賠償責任。至於原審判
    決併援引民法第一百九十三條第一項規定，為上訴人負擔損害賠償責任之依據，
    適有法規固有錯誤，惟於上訴人損害賠償責任項目成立之論斷結果，則無二致，
    併此敘明。
七、再按損害賠償，除法律另有規定，或契約另有訂定者外，應以填補債權人所受損
    害及所失利益為限，民法第二百一十六條第一項定有明文。所謂所受損害，指既
    存財產因損害事實之發生而被減少，屬於積極的損害。所謂所失利益，即新財產
    之取得，因損害事實之發生而受妨害，屬於消極的損害（最高法院四十八年臺上
    字第一九三四號判例意旨參照）。至於賠償之方法，依同法第二百一十三條第一
    項及第三項規定，負損害賠償責任者，除法律另有規定或契約另有訂定者外，應
    回復他方損害發生前之原狀。前項情形，債權人得請求支付回復原狀所必要之費
    用，以代回復原狀。另按不法毀損他人之物者，被害人得請求賠償其物因毀損所
    減少之價額，此亦經同法第一百九十六條明定。而民法第一百九十六條所定之價
    額賠償請求權，與前開同法第二百一十三條之回復原狀請求權間，被害人實有自
    由選擇行使何者之權利，此觀之該第一百九十六條八十八年四月二十一日之修正
    理由亦甚明瞭。茲就被上訴人請求之項目及金額，核列如左：
（一）修理費部分：
    (1)按取捨證據、認定事實屬於事實審法院之職權，若其認定並不違背法令，即不
      許任意指摘其認定不當，最高法院二十八年上字第一五一五號判例可資參照。
    (2)查被上訴人主張系爭車輛因本事故而需送修，其支出修理費為一萬五千二百一
      十五元（工資為一萬三千八百五十元、零件為一千三百六十五元），有估價單
      、車輛毀損照片四幀等為證；上訴人固另主張系爭車輛僅因輕微擦撞致左後側
      面微刮痕，經持系爭車輛受損照片向大和汽車修理廠詢問結果，合理修理費用
      為八千三百元，並提出估價單二紙、照片五幀為證，惟前開估價單徒以照片五
      幀為據，自系爭車輛外觀觀察估價，對於內部之損害，衡諸經驗法則，自難正
      確估計回復原狀所須之費用，本件小額訴訟之第一審係事實審，其取捨證據，
      揆諸前揭說明，既未違背經驗法則，自無判決違背法令可言。
    (3)從而，原審以系爭車輛係九十年一月出廠（有行車執照可稽），至九十三年一
      月本件事故發生時，已使用三年，而該車之修理既以新零件更換被撞毀之舊零
      件，自應將零件折舊予以扣除，按行政院所頒佈固定資產耐用年數表第二類第
      三項規定，小客車之耐用年數為五年，則系爭車輛之零件殘值為二百二十八元
      （1365÷（5＋1）＝228，元以下四捨五入），使用三年之折舊額為六百八十
      二元（0000－000）÷5×3＝682），扣除折舊後，得請求之零件金額為六百八
      十三元（0000－000＝683），連同工資一萬三千八百五十元，合計損害額為一
      萬四千五百三十三元，準此，被上訴人請求上訴人賠償修理費一萬四千五百三
      十三元，於法有據，應予准許，上訴人主張此部分判決違背法令，自無可採。
（二）交通費部分：
    (1)按侵權行為賠償之標準，應調查被害人實際上損害如何，以定其數額之多寡（
      最高法院十八年度上字第二一七０號判例參照）。再按法院認定事實應憑證據
      ，而證據之證明力固由法院依其自由心證斷定之，惟其認定須合於論理法則與
      經驗法則，否則其事實之認定，即屬違背法令（最高法院八十六年度台上字第
      三九四號判決參照）。
    (2)被上訴人主張系爭車輛修理期間，因其無提他交通工具代步，而支出計程車費
      用計二萬六千元（市區代步費四千元、至嘉義縣鹿草鄉二萬二千元）等語，業
      據其提出收據一份為證，惟系爭車輛受損之被害人係系爭車輛所有人林施素珠
      ，而非受債權讓與之被上訴人，自應調查林施素珠因車輛受損所須支出之必要
      費用，始能定損害數額，合先敘明；本件被上訴人一再於原審及本院陳明前開
      支出之計程費，係其於汽車修理期間之計程車費用支出，顯未證明係被害人林
      施素珠之因代步而支出之費用，遑論亦未證明林施素珠職業或生活上，有何使
      用計程車代步之必要，原審此部分認定被害人損害之事實、及就交通費數額之
      取捨證據，難謂無違於論理法則，而有判決適用法令不當違法。
    (3)從而，被上訴人主張交通費二萬六千元，除上訴人自認其中一千八百元，而堪
      認為真實可採外，係有理由，自應准許，逾此之請求，均無理由，應予駁回。
（三）車輛減損價值部分：系爭車輛車禍後經過修理，價值減損二萬元，此有嘉義縣
      工會九十三年七月七日嘉縣工業鑑字第九三０五八號函附卷可稽，為兩造所不
      爭執（本院最後言詞辯論筆錄），自堪信為真實。
（四）綜上，被上訴人得請求上訴人之損害賠償金額，合計應為三萬六千三百三十三
      元（14533＋1800＋20000＝36333）。
八、又按損害之發生或擴大，被害人與有過失者，法院得減輕賠償金額，或免除之。
    民法第二百十七條第一項固有明文。惟本件車禍發生，係上訴人於汽車倒車時，
    未謹慎緩慢後倒，並應注意其他車輛及行人，違反為道路交通安全規則第一百一
    十條第一項第二款規定，已如前述，至於被上訴人所駕駛之系爭車輛遭撞擊部位
    為「左後車身」，撞擊時上訴人車輛已倒出停車格二分之一，系爭車輛遭撞後停
    於距上訴人停車格邊緣二公尺之位置（車道四點二公尺），均如前述；顯見系爭
    車輛既緊鄰右側遵行，未逾中線，詎系爭車輛左後車身仍遭撞擊，顯非被上訴人
    行經上訴人車輛後，上訴人始倒車，自難謂被上訴人未注意車前狀況，或未採取
    隨時停剎之準備，準此，系爭車輛之行駛，顯無任何過失可言，臺灣省嘉雲區車
    輛行車事故鑑定委員會鑑定結果，亦同此結論，均如前述，從而，上訴人執以被
    上訴人亦與有過失，原審判決違背法令云，亦不足採。
七、綜上所述，本件被上訴人起訴主張因上訴人之過失造成本件車禍事故，而請求損
    害賠償，既屬有據，上訴人所辯各節，除交通費之證據證明力認定之部分外，其
    餘所辯，均無足取。從而，被上訴人依侵權行為之法律關係，請求上訴人賠償三
    萬六千三百三十三元，及自起訴狀繕本送達翌日起（即九十三年四月三十日）至
    清償日止，按年息百分之五計算之利息，為有理由，應予准許。逾此範圍之請求
    ，則屬無據，應予駁回。原審就超過上開應准許部分，為上訴人敗訴之判決，並
    依職權為假執行之宣告，自有未洽。上訴意旨就此部分指摘原判決不當，求予廢
    棄改判，為有理由。至於上開應准許部分，原審判命上訴人給付，並依職權為假
    執行之宣告，核無違誤，上訴意旨，就此部分，仍執陳詞，指摘原判決不當，求
    予廢棄，為無理由，應駁回其上訴。
八、末按法院為小額訴訟費用之裁判時，應確定其費用額，民事訴訟法第四百三十六
    條之十九第一項定有明文，此依同法第四百三十六條之三十二第一項規定，於小
    額事件之上訴程序準用之。查本件上訴經一部廢棄、一部駁回，則被上訴人應負
    擔第一、二審訴訟費用，計算如下：第一審裁判費一千元，第二審裁判費一千五
    百元，合計二千五百元，其中一千元部分，由上訴人負擔，餘由被上訴人負擔。
九、據上論結，本件上訴為一部有理由，一部無理由，依民事訴訟法第四百三十六條
    之三十二第一項、第二項、第四百三十六條之十九第一項、第四百五十條、第四
    百四十九條第一項、第七十九條，判決如主文。
中　　　華　　　民　　　國　　九十三　　年　　 十二 　　月　　二十七　　日
~B臺灣嘉義地方法院民事第一庭
~B　　審判長法官　林世芬
~B　　法　　　官　李文輝
~B　　法　　　官　蔡廷宜
右為正本係照原本作成。
本判決不得上訴。
中　　　華　　　民　　　國　　九十三　　年　　 十二 　　月　　二十七　　日
~B　　書　記　官　王佩湘
